臺灣臺南地方法院民事裁定
110年度消債更字第353號
債  務  人  王士杰  

代  理  人  黃蘭英律師（法扶）
上列當事人依消費者債務清理條例，聲請更生事件，本院裁下：
   
    主  文
聲請人甲○○自民國一百一十一年三月七日下午四時起開始更生程
序，並命司法事務官進行本件更生程序。
    理  由
一、聲請意旨略以：聲請人即債務人甲○○前向金融機構辦理信用
    借貸、信用卡契約等，致積欠無擔保債務計新臺幣（下同）
    4,576,756元，因無法清償債務，乃於民國110年10月間向本
    院聲請前置調解，因無法負擔債權人所提還款方案而於同年
    11月2日調解不成立，因聲請人有不能清償債務或有不能清
    償之虞，復未經法院裁定開始清算程序或宣告破產，爰依法
    聲請准予裁定更生等語。
二、按「債務人不能清償債務或有不能清償之虞者，得依本條例
    所定更生或清算程序，清理其債務。」消費者債務清理條例
    （下稱消債條例）第3條定有明文。衡以消費者與金融機構
    間債之關係之發生，係依契約自由原則及相互間之信賴為基
    礎，此為社會經濟活動得以維繫及發展之重要支柱，債務人
    經濟窘迫，固不應任其自生自滅，債權人一方之利益，仍不
    能因之摒棄不顧。是債務人於協商程序中，自應本於個人實
    際財產及收支狀況，依最大誠信原則，商討解決方案。如終
    究不能成立協商，於聲請更生或清算時，法院審酌上開條文
    所謂「不能清償或有不能清償之虞」，自宜綜衡債務人全部
    收支、信用及財產狀況，評估是否因負擔債務，而不能維持
    最基本之生活條件；所陳報之各項花費，是否確屬必要性之
    支出；如曾有協商方案，其條件是否已無法兼顧個人生活之
    基本需求等情，為其判斷之準據。
三、經查：
  ㈠聲請人前向金融機構辦理信用借貸、信用卡契約等，致現積
    欠無擔保債務至少4,576,756元，前即因無法清償債務，而
    於110年10月間向本院聲請前置調解，因無法負擔債權人所
    提還款方案而於110年11月2日調解不成立等情，有110年10
    月1日前置調解聲請狀所附債權人清冊、財團法人金融聯合
    徵信中心前置協商專用債權人清冊、110年11月15日更生聲
    請狀所附調解不成立證明書、財團法人金融聯合徵信中心信
    用報告等件在卷可稽（見調解卷第17、21-26頁、本院卷第2
    1、23-26頁），堪信為真實。
  ㈡聲請人現於○○○○○○○○○○○○○擔任照顧員，依其勞退提繳明細資
    料所示，每月薪資26,400元，名下無財產、108、109年度皆
    未有申報所得等情，有110年10月1日前置調解聲請狀所附綜
    合所得稅各類所得資料清單暨國稅局財產歸屬資料清單、勞
    工保險被保險人投保資料表、110年11月15日更生聲請狀所
    附財產及收入狀況說明書、本院稅務電子閘門財產所得調件
    明細表、110年12月9日陳報狀所附勞退提繳明細資料可稽（
    見調解卷第27-34頁、本院卷第15、61、119-121頁）。另查
    無聲請人有其他收入來源，佐以聲請人提出勞退提繳明細資
    料為證，則以聲請人勞退提繳明細資料所示之收入每月26,4
    00元作為核算其現在償債能力之基礎，應能反映真實收入狀
    況。
  ㈢至支出部分，聲請人主張扶養父母及1名未成年子女，每月各
    支出扶養費3,381元、3,449元、7,433元。按直系血親相互
    間，互負扶養之義務，民法第1114條第1款定有明文。查聲
    請人父親，每月領有國民年金4,724元，108、109年申報所
    得為3,120元、2,990元，名下無財產；聲請人母親，每月領
    有國民年金4,520元，108、109年申報所得為63,810元、46,
    168元，名下有5筆不動產，共2,385,014元；另聲請人與配
    偶育有1名101年生之子女，亦未有任何所得及財產等情，有
    110年12月9日陳報狀所附領有年金之存摺內頁、本院稅務電
    子閘門財產所得調件明細表、戶籍謄本、臺南市政府社會局
    111年2月7日函等附卷可證(見本院卷第67-73、123-137、14
    1頁)。聲請人父親及未成年子女，應有受聲請人扶養之必要
    ；聲請人母親名下財產應足能維持其生活，尚無由聲請人扶
    養必要。扶養費用部分，依消債條例第64條之2第1、2項，
    並參照民法第1118、1119條規定，其負扶養義務之程度，亦
    應考量其目前身負債務之窘境，所負擔之扶養義務能力，自
    非比一般，在無其他更為詳實之資料可供佐證之情形下，故
    本院認定以臺南市111年度之每人每月最低生活費為14,230
    元之1.2倍為17,076元為標準，扣除聲請人父親所領國民年
    金4,724元，並與2名手足分擔父親扶養費後，每月應支出之
    扶養費應以4,117元【計算式：（17,076--4,724）÷3＝4,117
    】為度，聲請人就此主張3,381元，尚低於上開核算數額，
    應認可採，另與配偶分擔1名子女扶養費後，聲請人每月應
    支出之子女扶養費亦應以8,538元為度（計算式：17,076÷2＝
    8,538），聲請人就此主張支出7,433元，低於上開核算數額
    ，亦為可採。至聲請人個人日常生活必要費用部分，審酌聲
    請人負債之現況，基於社會經濟活動之互賴及誠信，該日常
    生活所需費用，自應節制開支，不得有超越一般人最低生活
    標準之享受，否則反失衡平，本院依消債條例第64條之2第1
    項，參酌衛福部社會司所公告歷年最低生活費標準，臺南市
    111年度之每人每月最低生活費為14,230元之1.2倍為17,076
    元，則聲請人每月最低生活費除有特殊情形並有證據證明者
    外，自宜以此為度，始得認係必要支出。聲請人主張每月個
    人必要生活費每月支出14,866元，低於上開標準，應認可採
    。
  ㈣綜上所述，以聲請人現每月之收入26,400元為其償債能力基
    準，扣除其每月扶養費3,381元、7,433元及個人必要生活費
    14,866元僅餘720元，顯無法清償聲請人目前負債總額4,576
    ,756元，堪認聲請人確有不能清償債務或有不能清償之虞之
    情事。從而，聲請人主張已不能清償債務，聲請本院准予更
    生，依所舉事證及本院調查結果，即無不合。
四、末按「法院開始更生程序之裁定，應載明其年、月、日、時
    ，並即時發生效力。」、「法院裁定開始更生或清算程序後
    ，得命司法事務官進行更生或清算程序，必要時得選任律師
    、會計師或其他適當之自然人或法人一人為監督人或管理人
    。」消費者債務清理條例第45條第1項、第16條第1項分別定
    有明文。本件聲請人其目前收入及財產狀況，不能履行債務
    ，依聲請人其目前收入及財產狀況，未償之債務亦屬不能清
    償，有如上述。此外，復查無聲請人有消費者債務清理條例
    第46條各款所定駁回更生聲請等事由，從而，聲請人聲請更
    生，洵屬有據，應予准許，爰命司法事務官進行本件更生程
    序。
五、依消費者債務清理條例第11條第1項、第45條第1項、第16條
    第1項，裁定如主文。
中　　華　　民　　國　　111 　年　　3 　　月　　7 　　日
                  民事第四庭      法  官　李姝蒓
以上正本證明與原本無異。
本裁定不得抗告。
本裁定已於111年3月7日下午4時公告。
中　　華　　民　　國　　111 　年　　3 　　月　　7 　　日
                                  書記官　張鈞雅